【裁判字號】    90,台上,5679
【裁判日期】    900913
【裁判案由】    業務過失致人於死
【裁判全文】
最高法院刑事判決                                九十年度台上字第五六七九號
    上  訴  人  甲○○
    選任辯護人  李合法律師
右上訴人因業務過失致人於死案件，不服台灣高等法院台南分院中華民國八十八年七
月十五日第二審判決（八十八年度上訴字第六一四號，起訴案號：台灣嘉義地方法院
檢察署八十七年度偵字第五四○二號），提起上訴，本院判決如左：
    主  文
上訴駁回。
    理  由
按刑事訴訟法第三百七十七條規定，上訴於第三審法院，非以判決違背法令為理由，
不得為之。是提起第三審上訴，應以原判決違背法令為理由，係屬法定要件。如果上
訴理由狀並未依據卷內訴訟資料，具體指摘原判決不適用何種法則或如何適用不當，
或所指摘原判決違法情事，顯與法律規定得為第三審上訴理由之違法情形，不相適合
時，均應認其上訴為違背法律上之程式，予以駁回。本件原判決依憑證人翁長成、羅
旭智、蘇良山於警訊、偵查及一審審理，證人劉毅政於警訊時、偵查中之證述，卷附
之台灣省政府勞工處南區勞工檢查所職業災害檢查報告書一份、現場相片八張、現場
勘驗筆錄、台灣嘉義地方法院檢察署檢察官督同檢驗員相驗之勘驗筆錄、相驗屍體證
明書及驗斷書、呈源股份有限公司（下稱呈源公司）與布新水電工程有限公司（下稱
布新公司）之抽水馬達買賣合約書等證據，並參酌全案卷證資料，本於事實審法院推
理之作用，認定呈源公司從事抽水馬達買賣、維修之業務，上訴人甲○○則為該公司
嘉義分公司經理，係嘉義地區最高階之主管，為該公司嘉義地區事業經營之負責人（
雇主），為從事業務之人，於民國八十六年九月十一日出售下水道抽水馬達予布新公
司，並負責安裝於嘉義縣布袋鎮○○里○○路○○道抽水站。上訴人於八十七年八月
三日十一時三十分許，該抽水馬達保固維修期間，派遣該分公司職員謝偉傑及羅旭智
，欲將拆修完畢抽水馬達裝回下水道抽水站時，應注意並能注意，在低窪封閉下水道
施工，須先以通風設備或以其他方法導入新鮮空氣等適當措施，以免造成施工人員吸
入沼氣等有毒氣體引發中毒，而依當時之情形並無不能注意之情事，竟疏未注意而未
以通風設備或以其他方法導入新鮮空氣，致羅旭智在下水道裝置抽水馬達之際，因吸
入沼氣昏迷於下水道內，謝偉傑及當時在旁負責保養配電盤之台群機電企業股份有限
公司員工侯瓔哲見狀雙雙進入下水道搶救羅旭智，待謝偉傑及侯瓔哲合力將羅旭智推
至下水道入口處上方由翁長成拉起後，謝偉傑及侯瓔哲亦因吸入沼氣過量，而於昏迷
倒下之際，頭部撞擊下水道溝壁，致顱內出血死亡等情，因認第一審依想像競合關係
從一重論上訴人業務過失致人於死罪，量處有期徒刑六月，為無不合，乃予維持，並
駁回上訴人在第二審之上訴，其採證認事，從形式上觀察，並無違背法令之情形。上
訴人上訴意旨略稱：（一）、依買賣合約書第七條之約定，其公司僅負責維修，並不
及於安裝，因之安裝之工作環境安全即非應由其公司維護，縱其公司偶一應客戶要求
安裝，仍難謂係從事業務之人。原判決遽認安裝為其公司之業務，顯與經驗法則不符
，又證人蘇良山係布新公司負責人，其稱將馬達部分工程轉包予呈源公司，但提不出
轉包契約，顯係為免牽累其公司，原審竟予採信，違背證據法則，判決自係違法。（
二）、案發當天，上訴人僅要求謝偉傑將維修妥之抽水馬達送回，至安裝係布新公司
之要求，又該公司係承包商，對工程環境最為熟稔，該公司自有義務提供安全之工作
環境，一審未依請求傳訊羅旭智、翁長成二人就當日現場係何人指示安裝予以調查，
遽認上訴人公司應負責安裝，自有應於審判期日調查之證據而未予調查之違法。惟查
：依卷內資料，翁長成於警訊中已供，案發當天係受僱於呈源公司處理抽水馬達安裝
工程，羅旭智亦供，其係呈源公司之員工，因公司派其安裝馬達工作，在安裝工程中
發生中毒意外等語（相驗卷第四、六頁），原判決據上開供述證據，及參酌證人蘇良
山所供，乃認上訴人所負責之分公司負責維護安裝抽水馬達工作環境之安全，自屬有
據，並無上訴意旨所指之違背證據法則情事。至呈源公司既係從事抽水馬達之買賣、
維修之業務，而安裝既為買賣交易中之一環，自屬在其業務範圍之內，上訴意旨稱安
裝非其業務云云，殊非可取。又翁長成、羅旭智於警訊中已供述明確，自無再調查之
必要，原判決未再傳訊，自難指為違法，上訴意旨仍執陳詞，否認犯罪，漫指原判決
違法，不足據以辨認原判決已具備違背法令之形式，其上訴違背法律上之程式，應予
駁回。本院既應為程序上之上訴駁回判決，上訴意旨以其已與侯瓔哲家屬達成和解，
請宣告緩刑，自無從審酌，但上訴人所犯最重本刑為五年以下有期徒刑之罪，而經判
處有期徒刑六月，仍有修正後刑法第四十一條之適用，附此明。
據上論結，應依刑事訴訟法第三百九十五條前段，判決如主文。
中      華      民      國     九十     年      九      月     十三     日
                              最高法院刑事第二庭
                                  審判長法官  莊  來  成
                                        法官  白  文  漳
                                        法官  蘇  振  堂
                                        法官  賴  忠  星
                                        法官  張  清  埤
      右正本證明與原本無異
                                              書  記  官
中      華      民      國     九十     年      九      月    二十一    日


司法院資訊處製作；財團法人民間司法改革基金會備份。
